【裁判字號】    90,交訴,53
【裁判日期】    900927
【裁判案由】    過失致死
【裁判全文】
臺灣屏東地方法院刑事判決                            九十年度交訴字第五三號
    公  訴  人  臺灣屏東地方法院檢察署檢察官
    被      告  戊○○○○
右列被告因過失致死案件，經檢察官提起公訴（九十年度偵字第一九七四號）及併案
審理（九十年度偵字第八八一號），本院判決如左：
     主  文
戊○○○○因過失致人於死，處有期徒刑拾月。
     事  實
戊○○○○未經考領適當駕駛執照，於民國八十九年十二月三十一日清晨五時三十分
許騎駛車號ＷＲＧ─二二七號機車，途近屏東縣內埔鄉○○村○○○○路三段九一號
丙○○、甲○○夫婦住處前時，原應注意留心車前狀況，在同一車道行駛時，後車與
前車之間應保持隨時可以煞停之距離，採取必要之安全措施，且依當時天候雖非清朗
，然有晨間自然光線，道路筆直無障礙物遮擋視線及視距尚佳之狀況，復無不能注意
之情事，然其大意輕忽，疏未注意有鍾亮華牽扶腳踏車同向在前未靠邊行走之狀況，
未能及時閃避，因而追撞鍾亮華，雙方均人車倒地，鍾亮華頭部遭創受有外傷合併顱
內硬腦膜下出血而不自知。斯時，附近鄰人甲○○、鍾院珍聞聲外出察看，甲○○並
呼叫其夫丙○○，祇見戊○○○○、鍾亮華均跌坐地上，乃分別將渠等扶起，嗣鍾亮
華因僅稍感頭部昏眩，認尚無大礙，即逕自離去。迨當日下午三時許，鍾亮華頭部因
前揭傷勢嚴重不適，經通知戊○○○○聯絡友人庚○○將鍾亮華送潮州全民醫院診療
，再轉送屏東基督教醫院急救，延至九十年一月三日晚上十一時三十分仍不治死亡。
     理  由
一、訊據被告戊○○○○矢口否認過失致死犯行，辯稱：伊根本未撞到鍾亮華，伊當
    時因閃避野狗而摔倒並昏迷，不知發生何事，鍾亮華當天日間還來伊兒子許國林
    家喝酒，身體無礙，是自己因座椅老舊崩坍後仰撞及頭部才死亡云云。
二、經查：
（一）本件被告確曾於前揭時、地騎駛機車撞及被害人鍾亮華之事實，業據證人鍾院
      珍證稱：「（八十九年十二月三十一日早上五點半）..... 我聽見聲音就跑出
      去看，看見兩人（指被告及被害人鍾亮華）都坐在丙○○家前地上，丙○○夫
      妻也在，我扶鍾亮華起來，丙○○扶起戊○○○○；鍾亮華表示他牽車，有車
      子﹙自﹚後面來撞他。」等語（見相驗卷第二九頁背面）。再者，訊據證人丙○○除同其妻甲○○均謂聞碰撞聲外出察看，發現被告與被害人鍾亮華二人跌
      坐地上外，並先後於警訊及偵查中證稱：「我問鍾亮華是否有受傷，他告訴我
      只是頭有點昏，即離開現場；鍾亮華有說他的頭去撞到。」等語明確（見警訊
      筆錄及相驗卷第二七頁）。上開證詞互核相符，另參酌被告初於警訊時，尚且
      供稱案發當時曾詢問被害人鍾亮華是否受傷，又其事後曾探視鍾亮華，復應被
      害人家屬要求，經聯絡庚○○將鍾亮華送醫診治，經證人庚○○證述屬實等情
      事，顯見被告前揭所辯，要為委罪卸責之詞，無可採信。
（二）依被告之供述，被害人鍾亮華曾在被告家中，由於座椅崩坍後仰撞及頭部，因
      疑此乃其頭部傷害之原因云云。惟查，被告所指上開意外，就其發生時間，先
      係謂本件車禍發生前二、三日，後則改稱案發當天，兩相齟齬，已非無疑。又
      被告案發後，關於其遭被害人家屬指控肇事之本件車禍，先後於九十年一月二
      日、三日及四日，三度應訊，就攸關其自身利益至切之上開意外，竟未有隻字
      片語之提及，迨事發一月有餘之同年二月十六日，始行提出所指座椅於事後拆
      解暨回復樣貌之照片數張抗辯，實違常情，是否為臨訟飾詞，亦足啟人疑竇。
      再者，訊據被告所舉證人丁○○、乙○○及己○○固同附和被告上開所辯內容
      ，惟渠等關於所指意外發生後，就該崩坍之座椅，證人丁○○謂「我牽起鍾亮
      華後，把椅子接榫的地方接回去恢復原狀，然後又坐上去繼續喝」；證人乙○○謂「我離去的時候，椅子還是壞掉的，我沒有看到椅子有回復原狀」；證人
      己○○謂「椅子陷下去之後，有試著要回復原狀，我不清楚有無用好，但是就
      沒有坐該張椅子，大家就將該椅子移到旁邊」云云，互核歧異，顯非可遽信，
      自無足為被告有利之認定。況且，被告及上開證人所述之座椅，離地高度僅約
      一尺，椅背復有泡綿靠墊，被害人鍾亮華坐靠其上，縱崩坍而跌坐後仰，欲造
      成其顱內硬腦膜下出血之重擊，洵違情理。從而，被害人鍾亮華頭部受創，確
      乃被告所肇本件車禍之外力所致，要無疑義。
（三）本件車禍事故，有道路交通事故調查報告表、警繪現場圖及現場暨車損照片八
      張可參。按駕駛人騎駛機車，除應注意車前狀況，隨時採取必要之安全措施外
      ，在同一車道上行駛時，後車與前車之間應保持隨時可以煞停之安全距離，道
      路交通安全規則第九十四條第三項、第一項定有明文。姑不論被告所辯車輛因
      閃避野狗而失控摔倒云云，迄無任何事證可考，已難信屬實。茲復細繹本件車
      禍之現場跡證，因被告所騎機車倒地後，遺留在大同路往東勢村車道地面之刮
      地痕，大致呈西北往東南走向，就被告當時係東向行駛以觀，推證被告人車乃
      向右側傾倒，此亦經證人丙○○、甲○○證述無誤，則縱有被告所謂之突發狀
      況，其地點應在行進方向之左側，殆無疑義。又本件案發路段往龍泉村之對向
      車道寬度為二‧六公尺，而上開刮地痕起始地點，距大同路中央行車分向線則
      為二‧○公尺，俱有警繪現場圖測載之數據足憑，是若果有野狗自路邊竄出，
      所指野狗自須橫越約四‧六公尺之路面，始克抵達被告機車初時倒地處，推論
      自被告初見野狗自路邊竄出時起，迨車抵倒地處時止，期間至少尚有一、二秒
      之時間可供應變，顯非猝不及防。再者，被告自陳其駕駛技術無礙，且其車時
      速僅約二、三十公里，則其係處於隨時可予煞停之狀態，乃被告竟未能因應所
      謂之上開突發狀況而妥善操控車輛以避免撞及被害人鍾亮華，不外益徵其騎駛
      機車未注意車前狀況及保持隨時可以煞停之安全距離之疏失耳，在在無以認該
      突發狀況逾越常人之反應能力而無法避免，被告自非可執以免責。
（四）被告未考領適當駕照，卻無照騎駛機車多年，然未曾有交通違規紀錄之事實，
      經高雄區監理所屏東監理站查覆屬實，且攸關被告駕駛條件之視力、聽力、辨
      色力及身體活動能力，俱屬正常，亦有被告所提衛生署屏東醫院體格檢查表一
      紙足憑，堪信被告自陳其駕駛技術無礙，並非虛妄。是以被告所具之駕駛技能
      ，其在本件天候雖非清朗，然有晨間自然光線，道路筆直無障礙物遮擋視線及
      視距尚佳之路段，竟未能察見前方有被害人鍾亮華牽行腳踏車之動態，並採取
      對應之必要措施以避免撞及，洵見其乃未善盡前揭交通法規課予之注意義務因
      而肇事，灼然甚明，其就本件車禍之發生，應負肇事責任無疑。本件車禍事故
      經送臺灣省高屏澎區車輛行車事故鑑定委員會鑑定結果，亦認被告駕駛機車未
      注意車前狀況為肇事主因，有該會九十年二月二十三日高屏澎鑑字第九○○二
      五三號函所附鑑定意見書一份可佐。又被害人鍾亮華確因被告所肇之本件車禍
      事故，致頭部外傷合併顱內硬腦膜下出血而死亡，有屏東基督教醫院診斷證明
      書二紙可稽，復經臺灣屏東地方法院檢察署檢察官督同法醫師相驗死因明確，
      制有勘驗筆錄、驗斷書、相驗屍體證明書及屍體相驗照片五張足佐，均堪認定
      。茲被害人鍾亮華既係因被告駕車肇事之過失行為而死亡，其間即有相當因果
      關係至明，事證明確，犯行洵堪認定。至被害人鍾亮華牽扶腳踏車未靠路邊行
      走，違反道路交通安全規則第一百三十三條規定，同為本件車禍肇事原因之一
      ，亦經上開行車事故鑑定委員會鑑定無誤（鑑定意見列載鍾亮華「騎乘」腳踏
      車，與事實不符，應予更正），附此敘明。
三、核被告所為，係犯刑法第二百七十六條第一項之過失致人於死罪。又汽車駕駛人
    ，無駕駛執照駕車，因而致人死亡，依法應負刑事責任者，加重其刑至二分之一
    ，道路交通管理處罰條例第八十六條第一項定有明文，本件被告無駕駛執照騎駛
    機車，業據其供承在卷，復因駕駛之過失行為致人死亡，應予加重其刑。爰審酌
    被告就本件車禍應負主要之肇事責任，且其對被害人家屬迄今未有分文之賠償（
    按被害人家屬所受領之農保保險金及汽車交通事故特別補償金，非屬被告所賠償
    ），難認其有和解之誠意，犯後態度不佳，姑念其素行良好，年邁足恤，係大意
    輕忽肇事致人死亡等一切情狀，量處如主文所示之刑。
據上論斷，應依道路交通管理處罰條例第八十六條第一項，刑法第二百七十六條第一
項，罰金罰鍰提高標準條例第一條前段，判決如主文。
中      華      民      國    九十      年      九      月    二十七    日
                                          法  官  蔡憲德
右正本證明與原本無異。
對於本判決如有不服應於收受送達後十日內向本院提出上訴書狀上訴於台灣高等法院
高雄分院並按他造當事人之人數附具繕本。
                                          書記官  林鴻仁
中      華      民      國    九十      年      九      月    二十七    日
附錄本案論罪科刑法條
刑法第二百七十六條第一項：
因過失致人於死者，處二年以下有期徒刑、拘役或二千元以下罰金。


司法院資訊處製作；財團法人民間司法改革基金會備份。
